臺灣高等法院臺中分院刑事裁定　　　　 100年度聲字第1897號
聲　請　人
即　被　告　顏文震
上列聲請人即被告因本院100年度上訴字第1292號貪污治罪條例
等案件（原審案號：臺灣臺中地方法院98年度訴字第3195號），
聲請解除限制出境、出海處分，本院裁定如下：
    主  文
聲請駁回。
    理  由
一、聲請意旨略以：聲請人因居住地為臺中市○區○○里○○街
    115號5樓，裁定書送達地點為內政部入出國及移民署，副本
    收受者為臺灣臺中地方法院，而無寄發聲請人，故應視為訴
    訟文書未送達。事涉聲請人權益，且其內容違反憲法保障人
    權規定，雖延遲至今仍依法提出聲請。本案內政部政風處違
    法舉發及檢察署違法起訴後始發現為嚴重錯誤，經原審審理
    時發現不符起訴罪名乃更改刪除貪污治罪條例部分，採信判
    決僅以詐欺、偽造文書、強制未遂等罪，然判決中仍有違背
    法令及不備理由或理由矛盾之情形，原裁定限制出境等處分
    顯已違反憲法保障人權精神。聲請人從被羈押、搜索、起訴
    、停職、監聽、禁止出境出海等不當處置造成名譽、社會地
    位損害、身心焦慮、親朋好友唾棄等傷害聲請人情形，為此
    懇請明察聲請人身蒙重冤2年，且聲請人一生清白，從未犯
    罪，原審判決錯誤，其內文所載與事實完全相悖而不符，聲
    請人應為無罪，既無犯罪行為，則原裁定及一切違反憲法保
    障人權之人身限制處分皆應撤銷云云。
二、被告於民國（下同）100年9月5日具狀向本院提起抗告，雖
    具狀稱「刑事抗告狀（解除人身限制）」，其抗告意旨係就
    本院審理100年度上訴字第1292號貪污治罪條例等案件受命
    法官於100年7月1日關於限制出境、出海處分聲明不服，應
    屬刑事訴訟法第416條第1項第1款受命法官關於限制住居之
    處分聲明不服，自應由本院依法處理，合先敘明。
三、按限制被告出境，僅在限制被告應居住於我國領土範圍內，
    不得擅自出國，俾便於訴訟程序之進行，較之限制住居於某
    市某縣某鄉某村，其居住之範圍更為廣闊，是限制出境與限
    制住居名稱雖有不同，然限制出境亦屬限制住居之處分，係
    執行限制住居方法之一種（最高法院93年台抗字第430號裁
    定參照）。故按限制出境處分，性質上既屬於限制住居之一
    種，目的在防止被告逃亡，確保被告能於審判時到庭，以利
    刑事訴訟程序之進行，是解除限制出境與否，自應以訴訟之
    進行及證據之調查是否因此而受影響為判斷依據。又限制住
    居、限制出境僅在保全刑事偵查、審判、執行之順利進行，
    屬於刑事訴訟之保全程序，非為確定被告對於本案是否應負
    擔罪責與是否應科處刑罰之問題，有關限制出境之事由是否
    具備、是否具有限制出境必要性之審酌，並毋須如同本案有
    罪或無罪之判決，應採嚴格證明法則，將所有犯罪事實證明
    至「無合理懷疑之確信程度」，倘依卷內證據，被告犯罪嫌
    疑重大，確有出境滯留他國不歸而逃亡之可能性存在，自足
    影響審判之進行或刑罰之執行，依法當得為必要之限制出境
    強制處分，以確保被告到庭接受審判或執行。又被告是否有
    限制出境之必要，而予以限制出境之強制處分，以及限制出
    境後其原因是否仍然存在，核屬事實認定問題，受訴法院自
    有依法認定裁量，並按訴訟進行程度及其他一切情狀，斟酌
    認定之權。
四、經查：被告因涉嫌貪污治罪條例第5條第1項第2款、第2項公
    務員利用職務上之機會詐取財物既遂、未遂罪，罪嫌重大，
    前經檢察官提起公訴並經原審法院訊問後，認有刑事訴訟法
    第101條第1項第1款、第3款之羈押原因，惟尚無羈押之必要
    ，依同法第101條之2前段規定裁定具保新臺幣100萬元並限
    制出境、出海。上開案件雖經原審臺灣臺中地方法院審理後
    ，於100年4月15日以98年度訴字第3195號判決判處被告有期
    徒刑2年2月，檢察官與被告均不服原判決而提起上訴，由本
    院受理後，於100年7月1日對被告為限制出境、出海之處分
    ，本案部分現由本院審理中，尚未確定，而有繼續為相關訴
    訟行為之必要，原限制出境、出海之原因依然存在。本院審
    酌原審法院前開判決所處罪刑，從形式上客觀觀察，足認被
    告所涉罪嫌重大，為保全審判之進行及刑罰之執行，自有繼
    續限制被告出境、出海之必要，尚無從以被告自偵查、審判
    迄今均有到庭應訊、或被告否認犯行、自認冤抑為由，即解
    除對被告之限制出境、出海處分，致影響審判之進行及刑罰
    之執行，此核屬本院為事實認定職權之適法行使，尚無踰越
    廣義之比例原則之處。
四、綜上所述，本院審酌本案審理程序尚未終結，認目前仍應採
    限制被告出境、出海之措施，且為免訴訟程序延宕，確保審
    判程序順利進行，限制住居已屬限制被告基本權最為輕微之
    保全手段，因認被告限制出境、出海之必要性既仍未消滅，
    是被告上開解除限制出境、出海之聲請，為無理由，應予駁
    回。
據上論斷，應依刑事訴訟法第220條，裁定如主文。
中    華    民    國   100    年    10    月    12    日
          刑事第十庭      審判長法  官  江  錫  麟
                                法  官  周  瑞  芬
                                法  官  陳      葳
以上正本證明與原本無異。
如不服本裁定，得於收受送達後5日內向本院提出抗告書狀（須
附繕本）。
                                書記官  王  朔  姿
中    華    民    國   100    年    10    月    12    日